【裁判字號】    88,易,3585
【裁判日期】    890223
【裁判案由】    動產擔交法
【裁判全文】
臺灣板橋地方法院刑事判決                        八十八年度易字第三五八五號
    公  訴  人  臺灣板橋地方法院檢察署檢察官
    被      告  甲○○
右列被告因違反動產擔保交易法案件，經檢察官提起公訴（八十八年度偵字第一七一
七六號），本院判決如左：
    主      文
甲○○無罪。
    理      由
一、公訴意旨略以：被告甲○○於民國八十七年六月二十六日向歌林股份有限公司（
    以下簡稱歌林公司）以分期付款之附條件買賣方式，購買彩色電視機一台，總價
    為新台幣（下同）四萬九千五百元，約定分十三期付款，除第一期為五千一百元
    外，餘每期三千七百元；為動產擔保交易之債務人，於尚未付清價金前，不得任
    意將標的物遷移，詎甲○○於付款至第八期後，即未依約付款，而意圖不法之利
    益，將該電視機自約定放置處（臺北縣三峽鎮○○路四十六號十八樓之一）遷移
    至他處，且仍未依約付清尾款，致生損害於債權人歌林公司，因認被告甲○○涉
    有動產擔保交易法第三十八條之罪嫌。
二、按犯罪事實應依證據認定之，無證據不得推定其犯罪事實，又不能證明被告犯罪
    者，應諭知無罪之判決，刑事訴訟法第一百五十四條、第三百零一條第一項前段
    分別定有明文。且告訴人之指訴係以使被告受刑事訴追為目的，是其陳述是否與
    事實相符，仍應調查其他證據以資審認（最高法院五十二年台上字第一三○○號
    判例參照）。
三、公訴人認被告有上揭犯行，無非係以告訴人歌林公司指述歷歷，並有歌林電器製
    品附條件買賣契約書影本各一份在卷可憑為其論斷依據；惟訊據被告甲○○固坦
    承前揭分期價款逾期繳納及電視遭遷移等節，惟堅決否認犯罪，辯稱伊與其夫乙
    ○○原賃屋居住於所購電視約定之放置處即臺北縣三峽鎮○○路四十六號十八樓
    之一，嗣伊於與其夫因感情不好而分居，離開時並未搬走電視，之後乙○○因租
    約到期而將電視搬離該約定放置處，其以為乙○○會繼續繳款，並非故意不繳款
    ，且伊經通知於八十八年十一月份即繳清餘款等語。經查：（一）證人即被告之
    夫乙○○到庭證稱：因租約到期伊乃將電視機搬離原賃屋處，被告是在電視機搬
    走之後在她被訴之前才告訴伊錢沒付清，被告是否有說要由其繳納，因時間經過
    這麼久已記不清楚等語；另告訴人之代理人丙○○於本院審理時亦到庭陳稱：「
    被告從（八十八年）十月陸續劃撥，業務員收的，十一月份結清的，被告是很有
    誠意要繳款的」，凡此均與被告前開辯詞相符，是被告所為未遷移附條件買賣契
    約之標的物－電視機，且無不法利益之意圖等辯詞應堪採信。（二）按動產擔保
    交易法第三十八條之罪，係以動產擔保交易之債務人，意圖不法之利益，而將標
    的物遷移、出賣、出質、移轉、抵押、或為其他處分，致生損害於債權人為其犯
    罪構成要件。被告既無不法之利益之意圖，復非其將標的物遷移等情均如前述，
    是被告之行為自與動產擔保交易法第三十八條之罪之構成要件不合，當不得以該
    罪相繩；此外復查無其他積極證據足資證明被告有公訴人所指之犯行，揆諸首揭
    法條規定及判例意旨，既不能證明被告犯罪，爰為其無罪之諭知。
據上論斷，應依刑事訴訟法第三百零一條第一項，判決如主文。
本案經檢察官郭永發到庭執行職務。
中      華      民      國      八十九      年     二     月   二十三   日
                                      台灣板橋地方法院刑事第五庭
                                          法  官  陳  鴻  清
右正本證明與原本無異。
如不服本判決應於送達後十日內向本院提出上訴狀。
                                          書記官  林  蔚  然
中      華      民      國      八十九      年     三     月     一     日


司法院資訊處製作；財團法人民間司法改革基金會備份。
